臺灣臺北地方法院刑事判決　　　　　　　 94年度易字第976號
公　訴　人　臺灣臺北地方法院檢察署檢察官
被　　　告　甲○○
上列被告因侵占案件，經檢察官聲請簡易判決處刑（94年度調偵
緝字第70號），本院認不宜簡易判決處刑，改依通常程序審理，
嗣本院於準備程序中經訊問被告自白犯罪後，並經本院合議庭裁
定認為宜以簡式審判程序審理，判決如下：
    主    文
甲○○連續行使偽造私文書，足以生損害於他人，處有期徒刑壹
年。
    事    實
一、甲○○於民國90年間擔任臺北縣新店市寶福里文化綠村守望
    相助委員會之財務委員，負責管理社區管理費之結餘款，並
    保管社區管理費存在臺北縣新店市○○路136 號合作金庫銀
    行六合分行「甲○○、林時文、王瓊雄」聯名活期存款帳戶
    （帳號0000000000000 ）之存摺及印章。竟基於意圖為自己
    不法之所有及行使偽造私文書之概括犯意，趁保管前揭存摺
    及印章之機會，連續於90年10月12日、同年11月8 日、同年
    11月15日及同年12月10日，前往合作金庫銀行六合分行分別
    偽填新臺幣（下同）20萬元、30萬元、20萬元及30萬元之活
    期存款取款憑條，並於其上蓋用自己之印章外，另盜蓋林時
    文、王瓊雄之印章後，持向不知情之該分行承辦人員而行使
    之，表示用以提領該聯名活期存款帳戶內活期存款之意，致
    不知情之該分行承辦人員陷於錯誤，而分別交付上揭金額予
    甲○○，足以生損害於文化綠村守望相助委員會及合作金庫
    銀行六合分行對於存提款管理之正確性。
二、案經乙○○訴由臺灣臺北地方法院檢察署檢察官聲請簡易判
    決處刑，本院認不宜簡易判決處刑，改依通常程序審理，嗣
    本院於準備程序中經訊問被告自白犯罪後，並經本院合議庭
    裁定認為宜以簡式審判程序審理。
    理    由
一、前揭事實業據被告甲○○於警詢、偵查、本院準備程序及審
    理時均自始供承不諱，核與告訴人乙○○即文化綠村守望相
    助委員會92年主任委員於偵查中之指述情節相符。此外，復
    有合作金庫銀行六合分行94年7 月19日合金六合字第094000
    3582號函暨函附之取款憑條影本4 紙及合作金庫銀行六合分
    行聯名活期存款存摺（帳號0000000000000 ）影本1 份在卷
    （見本院卷第9 頁至第13頁、臺灣臺北地方法院檢察署92年
    度偵字第8911號偵查卷第13頁）可稽。基此，堪認被告之自
    白核與事實相符，自得採為論罪之依據。本件事證已臻明確
    ，被告上揭犯行洵堪認定。
二、按銀行為便利存款人取款而印好任人索取填寫之取款憑條，
    非可流通市面得以自由轉讓，衹屬私文書之一種，不能認為
    有價證券，最高法院著有49年台上字第1409號判例足資參照
    。本件合作金庫銀行六合分行印製之取款憑條，為私文書之
    一種，要非無疑。核被告所為，係犯刑法第216 條、第210
    條之行使偽造私文書罪及同法第339 條第1 項之詐欺取財罪
    。被告偽造私文書後復持以行使，偽造私文書之低度行為應
    為行使之高度行為所吸收，不另論罪。又其在取款憑條上盜
    用林時文、王瓊雄印章之行為，為偽造私文書之部分行為，
    亦不另論罪。另被告先後4 次行使偽造私文書及詐欺取財之
    行為，均時間緊接，所犯均係構成要件相同之罪名，顯均係
    基於概括犯意反覆為之，均為連續犯，依刑法第56條之規定
    ，均以一罪論，並加重其刑。又被告所犯連續行使偽造私文
    書及連續詐欺取財2 罪間，有方法結果之牽連關係，為牽連
    犯，依刑法第55條後段之規定，應從較重之連續行使偽造私
    文書罪論處。爰審酌被告正值壯年，竟不圖正業，好逸惡勞
    ，因一時貪念，竟連續偽造取款憑條詐領款項花用，影響社
    區運作甚鉅，且至今仍未清償其所盜領之款項，惟念其犯罪
    後於警詢、偵查、本院準備程序及審理時均能坦認犯行，態
    度尚稱良好等一切情狀，量處如主文所示之刑。至偽造之取
    款憑條4 紙，業經被告提出於合作金庫銀行六合分行予以行
    使，已非屬被告所有，故本院爰不予宣告沒收；另被告雖盜
    用林時文、王瓊雄印章蓋於取款憑條上，然刑法第219 條所
    定不問屬於犯人與否沒收之者，以偽造之印章、印文或署押
    為限，盜用者不在其列，最高法院著有48年台上字第1533號
    判例可資參照，是上開盜蓋之印文本院亦無從併予宣告沒收
    ，附此敘明。
據上論斷，應依刑事訴訟法第452 條、第273 條之1 第1 項，第
299 條第1 項前段，刑法第56條、第216 條、第210 條、第339
條第1 項、第55條，罰金罰鍰提高標準條例第1 條前段，判決如
主文。
中　　華　　民　　國　　94　　年　　8 　　月　　24　　日
                  刑事第七庭法  官  蔡正雄
上正本證明與原本無異。
如不服本判決，應於判決送達後10日內向本院提出上訴狀（應抄
附繕本）。告訴人或被害人如對於本判決不服者，應具備理由請
求檢察官上訴，其上訴期間之計算係以檢察官收受判決正本之日
期為準。
                            書記官  葉潔如
中　　華　　民　　國　　94　　年　　8 　　月　　24　　日
附錄本案論罪科刑所依據之法條：
中華民國刑法第210條
(偽造變造私文書罪)
偽造、變造私文書，足以生損害於公眾或他人者，處5 年以下有
期徒刑。
中華民國刑法第216條
(行使偽造變造或登載不實之文書罪)
行使第210 條至第215 條之文書者，依偽造、變造文書或登載不
實事項或使登載不實事項之規定處斷。
中華民國刑法第339條
(普通詐欺罪)
意圖為自己或第3 人不法之所有，以詐術使人將本人或第3 人之
物交付者，處5 年以下有期徒刑、拘役或科或併科1 千元以下罰
金。
以前項方法得財產上不法之利益或使第3 人得之者，亦同。
前2 項之未遂犯罰之。
